【裁判字號】    95,家抗,11
【裁判日期】    950504
【裁判案由】    認可收養
【裁判全文】
臺灣桃園地方法院民事裁定             95年度家抗字第11號
抗  告  人  乙○○
            丙○○
            甲○○
上列抗告人因收養認可事件，對於中華民國95年3月20日本院95
年度養聲字第43號裁定提起抗告，本院裁定如下：
      主    文
抗告駁回。
抗告費用由抗告人負擔。
      理    由
一、抗告人於原審聲請意旨略以：抗告人乙○○（收養人，民國
    26年6 月15日生）、丙○○（收養人；27年10月25日出生）
    原先以其於95年2 月11日與抗告人甲○○（被收養人；47年
    4 月9 日出生）簽訂收養子女契約書，由抗告人乙○○、丙○○共同收養甲○○為養女為由提出聲請。經原審開庭闡明
    抗告人丙○○與抗告人甲○○年齡差距未達20歲，收養無效
    後。抗告人乙○○為求收養成立，乃變更聲明改以其於95年
    3 月15日與抗告人甲○○，經丙○○同意訂立收養契約，由
    抗告人乙○○單獨收養抗告人甲○○為養女，為此聲請法院
    認可。原審法院以抗告人乙○○與丙○○二人為夫妻，二人
    應共同收養抗告人甲○○始為合法。本件抗告人乙○○未依
    循上開規定，自行單獨收養抗告人甲○○，雖經抗告人丙○○之同意，但依民法第1074條及第1079條第5 項第1 款之規
    定，法院應不予認可為由，駁回抗告人於原審之聲請。
二、抗告人則以民法第1074條之立法意旨在於基於家庭和諧之考
    量，故規定有配偶者收養子女，應與其配偶共同為之。但夫
    妻原意共同收養子女，只因夫妻一方年齡之限制，無法共同
    收養，而由他方單獨收養，並由不能收養之一方同意對方收
    養子女之後，同意之配偶不可能再去請求撤銷，收養得撤銷
    之原因已排除，法院即不得依民法第1079條第5 項第1 款之
    規定駁回聲請云云為由提起本件抗告，請求廢棄原審裁定。
三、按收養有無效或得撤銷之原因者，法院應不予認可，此民法
    第1079條第5 項第1 款定有明文。易言之，收養若存有無效
    或得撤銷之原因者，無論當事人是否行使撤銷權，法院在為
    案件審查時一旦發現收養有該事由時，均應不予認可。又按
    同法第1074條規定，有配偶者收養子女時，應與其配偶共同
    為之。但夫妻之一方，收養他方之子女者，不在此限。故依
    前述條文可知，有配偶者為收養，除收養他方子女外，一律
    須以共同收養方式為之，不得由夫妻之一方單獨收養，他方
    以同意為之，否則民法第1074條之規定，將形同具文。又收
    養子女，違反第1074條之規定者，收養者之配偶得請求法院
    撤銷之，此民法第1079條之2 第1 項前段定有明文。本件抗
    告人乙○○與丙○○為夫妻，其收養抗告人甲○○，應共同
    為之，但本件收養僅由抗告人乙○○單獨收養，雖經抗告人
    丙○○之同意，依法本件收養仍存有得撤銷之原因，法院均
    應依民法第1079條第5 項第1 款之規定，不予認可本件收養
    ，此與抗告人丙○○是否要行使撤銷權無涉。原審所為之裁
    定，於法並無不合。抗告意旨指摘原裁定不當，求予廢棄，
    為無理由，應予駁回。
四、本件抗告為無理由，裁定如主文。
中    華    民    國    95    年    5     月    4     日
                  家事法庭審判長法官   王兆飛
                          法      官   文衍正
                          法      官   田玉芬
正本係照原本作成。
本裁定除以適用法規顯有錯誤為理由，不得再抗告。如提再抗告
，應於收受送達後10日內向本院提出再抗告狀。並繳納抗告費新
臺幣1,000元。
                              書記官  邱志堅
中    華    民    國    95    年    5     月    9     日


司法院資訊處製作；財團法人民間司法改革基金會備份。
